最高法院刑事判決　　　　　　九十四年度台上字第三五七四號
　　上　訴　人　甲○○
　　　　　　　　　　　　號（另案在監執行）
上列上訴人因強盜案件，不服台灣高等法院中華民國九十四年四
月二十日第二審判決（九十四年度上訴字第三八八號，起訴案號
：台灣桃園地方法院檢察署九十二年度偵字第八二一四號），提
起上訴，本院判決如下：
    主  文
上訴駁回。
    理  由
按刑事訴訟法第三百七十七條規定，上訴於第三審法院，非以判
決違背法令為理由，不得為之。是提起第三審上訴，應以原判決
違背法令為理由，係屬法定要件。如果上訴理由書狀並未依據卷
內訴訟資料，具體指摘原判決不適用何種法則或如何適用不當，
或所指摘原判決違法情事，顯與法律規定得為第三審上訴理由之
違法情形，不相適合時，均應認其上訴為違背法律上之程式，予
以駁回。本件上訴人甲○○上訴意旨略稱：(1)共犯張明乾對下手
行竊而實施強暴、脅迫之人，或稱係上訴人，或稱係彭仕富，而
當時另有姜欣儀之女子參與行竊財物，對此知之甚詳，原審未傳
訊姜欣儀加以釐清，自有調查職責未盡及理由不備之違誤。(2)共
犯張明乾與證人吳忠信二人對於上訴人行竊被識破後，追打過程
中，是否有向開車接應之張明乾要求開車撞人，二人所述未盡相
符，且張明乾是否因上訴人為警緝獲時指證伊涉及本件竊盜案件
，而挾怨報復，非無疑義。另證人吳忠信於監視器中似無法清晰
看到行竊之人容貌，又與行竊之人發生扭打，當時為冬季下午七
時五十分，能否清晰記憶行竊之人容貌亦非無疑，原審未加以查
明釐清，遽採渠二人供述論處上訴人罪刑，尚嫌率斷。(3)上訴人
於原審法院聲請傳訊證人張敏昆，以證明案發當時上訴人與證人
張敏昆同在世紀房屋任職，原審對此恝置不顧，亦有調查職責未
盡之違誤。(4)上訴人另夥同三人不詳姓名男子，於民國九十二年
七月九日至桃園縣龜山鄉○○○路八號「卡洛琳檳榔攤」前某處
，由車上二人將向該攤店員表示欲購買檳榔為由，佯裝問路引開
注意及拖延時間，再由先前下車之上訴人趁機潛入行竊財物，另
一名男子則騎乘機車在旁接應，嗣上訴人得手後，為隔鄰工作之
廖清佩發覺，告知孫仁茂上情，嗣上訴人搭乘機車欲離去時，為
廖清佩伸手拉取上訴人身上所揹裝放行竊物品之藍色提袋，該提
袋因而自上訴人身上掉落，而為廖清佩攬於懷中，上訴人即基於
防護贓物之意，搥打廖清佩，惟廖清佩大聲喊叫引來路人幫忙，
且孫仁茂隨即趕至，合力將上訴人制伏等情，業經台灣桃園地方
法院於九十三年十二月十五日以準強盜罪判處上訴人有期徒刑七
年六月確定，本案與該案有連續犯裁判上一罪之關係，為該案既
判力所及，本件應諭知免訴之判決。(5)刑法準強盜罪之強暴、脅
迫，若認不須達到至使不能抗拒之程度，卻與同法第三百二十八
條第一項為相同之評價，顯然與行為人之認知嚴重違背，而此是
否導致行為人行竊失風即臨時變更犯意為強盜罪，再對被害人為
更嚴重之加害行為？此應為司法裁判者不樂見到之結果，原判決
適用法則亦有未當云云。
惟查原判決認定上訴人於九十年十二月二十三日與張明乾、姜欣
儀共同意圖為自己不法所有，於同日下午七時五十分許，由張明
乾駕車搭載上訴人及姜欣儀至桃園縣中壢市○○○路○段八五七
號吳忠信所經營之「一葉情檳榔攤」前一百公尺處，先由上訴人
下車，續由張明乾與姜欣儀將車行至前開檳榔攤前，向該攤店員
周君表示欲購買檳榔，並佯稱問路引開周君注意及拖延時間，上
訴人則潛入該檳榔攤行竊，得手後為觀看監視器之吳忠信發現，
趨前質問上訴人，上訴人為脫免逮捕，而與吳忠信扭打，迨至環
中東路上，上訴人始乘機跳上張明乾所駕駛之車逃逸等情，因而
維持第一審科刑之判決，駁回上訴人在第二審之上訴，係以共犯
張明乾、證人吳忠信、周君之證詞為論處上訴人罪刑之依據，並
敘明(一)證人吳忠信曾與上訴人發生扭打，一路自檳榔攤扭打至店
外，期間歷時非短，於此長時間、近距離與上訴人接觸之狀況下
，對於與其扭打之人印象深刻，況證人吳忠信於警詢、偵查中均
具體描述行竊之人之年紀、身高、體型，甚且於緝獲上訴人後，
亦曾當面指認上訴人為當日行竊及與其發生扭打之人，自可排除
誤認之可能。又證人吳忠信於偵訊時證稱：上訴人曾叫開車的人
撞伊等語，與張明乾所述相符，上訴人指稱二人所述不合，尚無
可採。另張明乾雖曾指稱係上訴人將其供出等語，惟並不表示張
明乾所為之證詞均係挾怨報復，上訴人徒憑個人臆測之詞，指摘
張明乾之證詞為不足採，亦有不當。且本件事證明確，上訴人請
求傳喚姜欣儀作證，亦無必要。(二)上訴人聲請傳喚證人張敏昆，
證明案發當時其與證人張敏昆同任職於桃園縣桃園市○○路七號
「世紀房屋」，並未至案發現場云云。然上訴人於第一審自承：
伊不確定何時至「世紀房屋」工作，且伊九十年十二月間未與張
敏昆同住一處等語，足見即令上訴人確實曾任職前開公司，然證
人與上訴人僅為工作上同事，二人並未同住一處，自無可能整日
共處並得知上訴人當日確切行程，亦無傳喚之必要。(三)上訴人雖
另於九十二年七月九日犯準強盜罪，有台灣桃園地方法院九十三
年度訴緝字第一０八號判決在卷為憑，惟該案與本件犯罪時間相
隔一年六月有餘，時間並非密接，尚難認係基於概括之犯意反覆
為之，自無裁判上一罪之連續關係等理由綦詳，其採證認事，核
於經驗法則、論理法則、證據法則均無違背。又按竊盜或搶奪，
因防護贓物、脫免逮捕或湮滅罪證，而當場施以強暴、脅迫者，
即以強盜論，不以所施強暴、脅迫手段，達於至使他人不能抗拒
之程度為成立準強盜罪之要件，原判決以上訴人為脫免逮捕而對
吳忠信實施強暴行為，論處準強盜罪適用法則亦無違誤，其餘上
訴意旨係就原判決已說明事項，或屬原審採證認事之職權行使，
徒憑己見而為事實上之爭辯或任意指摘，核均與法律規定得為第
三審上訴理由之違法情形不相適合。其上訴違背法律上之程式，
應予駁回。
據上論結，應依刑事訴訟法第三百九十五條前段，判決如主文。
中　　華　　民　　國　九十四　年　　七　　月　　七　　日
                      最高法院刑事第八庭
                          審判長法官  呂　潮　澤
                                法官  孫　增　同
                                法官  吳　昭　瑩
                                法官  趙　文　淵
                                法官  洪　明　輝
      本件正本證明與原本無異
                                      書  記  官
中　　華　　民　　國　九十四　年　　七　　月   十二   日
                                                  Ｍ
